【裁判字號】    89,易,1509
【裁判日期】    900105
【裁判案由】    偽造文書
【裁判全文】
臺灣屏東地方法院刑事判決                        八十九年度易字第一五九號
    公  訴  人  臺灣屏東地方法院檢察署檢察官
    被      告  乙○○
右列被告因偽造文書案件，經檢察官提起公訴（八十八年度偵字第二三七一號），本
院判決如左：
    主  文
乙○○連續明知為不實之事項，而使公務員登載於職務上所掌之公文書，足生損害於
公眾，處有期徒刑伍月，如易科罰金，以參佰元折算壹日，緩刑貳年。
扣案之Ｌ０８５９８８號護照、００９４９３號中華民國外僑居留證各壹本，均沒收
。
    事  實
一、乙○○係緬甸國籍人，明知入境中華民國，須先向我國內政部警政署入出境管理
    局申請許可，未經許可不得入境，竟為圖來臺工作，在泰國以換貼照片及更改年
    齡之方式，變造泰國政府核發予NGOR ITPHIBOONPHON女子之第Ｌ0000000
    號護照，改貼自己照片後，冒用NGOR ITPHIBOONPHON之名，於民國七十七年六月
    二十一日持該變造之護照，未經許可，自泰國入境臺灣 (違反國家安全法部分，
    已罹追訴權時效)。迨入境後，為取得在臺居留權，竟基於行使變造護照及使公
    務員登載不實之概括犯意，連續二次持上述變造之護照，向屏東縣警察局申請延
    期居留，使承辦人員誤信而核准其延期居留，並登載於職務上所製作之中華民國
    外僑居留證之公文書上。嗣於八十一年七月十九日，上開護照效期屆滿後，乙○
    ○為圖繼續使用護照，乃與姓名年籍不詳綽號「阿芳」之成年女子，基於變造護
    照之犯意聯絡，由「阿芳」負責將上述護照效期變造至八十六年七月十九日止，
    乙○○並承前揭犯意，連續二次持該變造之護照，再向屏東縣警察局申請延長居
    留，均於足生損害於內政機關對外僑居留管理之正確性。迄因乙○○為取得新護
    照而向警方自首。
二、案經屏東縣警察局東港分局報請臺灣屏東地方法院檢察署檢察官偵查起訴。
    理  由
一、訊據被告乙○○固坦承有行使變造之護照及使公務員登載不實之犯行，惟辯稱：
    係八十一年間，要向泰國駐臺辦事處申辦護照換新時，因遲未能辦理，始懷疑護
    照可能係假的云云。經查：右開犯罪事實，業據證人即核准被告延期居留之警員
    甲○○於偵訊及本院審理中指訴綦詳，而上開護照係泰國政府核發予NGOR  ITPH
    －IBOONPHON女子使用，有外交部八十九年九月二日外 (八九)亞太字第８９１２
    ００５０２６號函轉泰國貿易經濟辦事處檢附NGOR ITPHIBOONPHON本人之護照申
    請書影本在卷可稽，另依卷附泰國Prchinburi省Srimahapho區公於西元一九八七
    年所出具之證明書，亦確認NGOR ITPHIBOONPHON女士現年為二十五歲，而被告既
    非泰國人，且年齡與上開護照所載亦不相符，已據被告自承於卷，則被告焉有不
    知其所持護照已經過變造之理，是其所辯，顯與常理相違，而不足採信，此外，
    復有本院審理時扣得之上述護照及屏東縣警察局於八十一年十月二十七日核發之
    外橋居留證附卷可資參佐，事證明確，被告犯行堪以認定。
二、核被告所為，係犯刑法第二百十二條、第二百十六條、及第二百十四條之罪。被
    告與綽號「阿芳」之成年女子間，就變造護照之行為有犯意聯絡及行為分擔，皆
    為共同正犯。被告變造護照後持以行使，變造之低度行為為行使之高度行為所吸
    收，應依行使論擬。被告多次犯行，時間緊接，方法相同，觸犯構成要件相同之
    罪名，顯係基於概括犯意為之，依連續犯規定論以一罪，並依法加重其刑。被告
    以一行使行為，同時觸犯構成要件不同之罪名，為想像競合犯，應從一重之使公
    務員登載不實罪論處。又被告於有偵查權限之機關發現其犯行前，即主動前往警
    察局報案，並接受偵訊審判，為對於未發覺之犯罪自首而接受裁判，應依刑法第
    六十二條前段減輕其刑。爰審酌被告犯罪之動機、目的、手段、及犯罪所生之損
    害、並犯後態度等一切情狀，量處如主文所示之刑，並諭知易科罰金之折算標準
    。被告前未曾受有期徒刑以上刑之宣告，有卷附被告全國前案紀錄表可按，其因
    一時失慮而犯本罪，本院認經此偵審程序，被告當已知所警惕，信無再犯之虞，
    故認所宣告之刑以暫不執行為適當，併諭知緩刑二年，以啟自新。扣案之Ｌ０８
    ５９８８號護照及００９４９３號中華民國外僑居留證各一本，為被告所有持以
    供其犯罪所用之物，業據其供明在卷，均依法宣告沒收。
據上論斷，應依刑事訴訟法第二百九十九條第一項前段、刑法第二十八條、第五十六
條、第二百十二條、第二百十六條、第二百十四條、第五十五條、第六十二條前段、
第四十一條、第三十八條第一項第二款、罰金罰鍰提高標準條例第一條前段、第二條
，判決如主文。
本案經檢察官鍾和憲到庭執行職務
中      華      民      國      九十      年      一      月      五    日
                                      臺灣屏東地方法院刑事第一庭
                                          法  官  包梅真
右正本證明與原本無異。
如不服本判決，應於判決送達後十日內，向本院提出上訴狀。
                                          書記官  蔡進吉
中      華      民      國    九十      年      一      月      十    日
附錄法條
刑法第二百十二條
偽造、變造護照、旅券、免許證、特許證及關於品行、能力服務或其他相
類之證書、介紹書，足以生損害於公眾或他人者，處一年以下有期徒刑、
拘役或三百元以下罰金。
刑法第二百十四條
明知為不實之事項，而使公務員登載於職務上所掌之公文書，足以生損害
於公眾或他人者，處三年以下有期徒刑、拘役或五百元以下罰金。
刑法第二百十六條
行使第二百十條至第二百十五條之文書者，依偽造、變造文書或登載不實
事項或使登載不實事項之規定處斷。


司法院資訊處製作；財團法人民間司法改革基金會備份。
